臺灣苗栗地方法院刑事判決
111年度訴字第99號
公  訴  人  臺灣苗栗地方檢察署檢察官
被      告  趙品棠


            傅育琪



上列被告等因妨害秩序等案件，經檢察官提起公訴 （110年度偵
字第7856號），被告等於準備程序中就被訴事實為有罪之陳述，
經本院合議庭裁定由受命法官獨任行簡式審判程序，判決如下：
    主  文
戊○○犯意圖供行使之用而攜帶兇器在公眾得出入之場所聚集三人
以上首謀及下手實施強暴罪，處有期徒刑陸月，如易科罰金，以
新臺幣壹仟元折算壹日。
丁○○犯意圖供行使之用而攜帶兇器在公眾得出入之場所聚集三人
以上下手實施強暴罪，處有期徒刑陸月，如易科罰金，以新臺幣
壹仟元折算壹日。　　
　　犯罪事實
一、戊○○因於民國110年8月4日晚上8時許，與丙○○先發生行車糾
    紛後，遂邀集丁○○、乙○○(已成年，由本院另行審結)與丙○○
    於苗栗縣後龍鎮中華路1013巷口附近之檳榔攤相約談判未果
    ，雙方不歡而散，竟於同日晚上10時19分許，駕駛車牌號碼
    000-0000號自用小客車、搭載丁○○、乙○○，尾隨丙○○及其友
    人甲○○至苗栗縣○○鎮○○里○○000○00號丙○○友人住處門口，見
    丙○○及甲○○欲入屋內躲避，戊○○竟意圖供行使之用而攜帶兇
    器，基於在公眾得出入之場所聚集三人以上首謀及下手實施
    強暴、傷害、強制之犯意，丁○○則意圖供行使之用而攜帶兇
    器，基於在公眾得出入之場所聚集三人以上下手實施強暴、
    傷害、強制之犯意，由戊○○、丁○○分持客觀上足以對人之生
    命、身體、安全構成威脅，且具有危險性之棍棒進入上開屋
    內毆打丙○○及甲○○，戊○○、丁○○與乙○○再共同強行將丙○○從
    屋內拉出，但因拉不動而未遂，另再共同強行將甲○○從屋內
    拉出至苗栗縣○○鎮○○里○○000○00號房屋外面公眾得出入道路
    旁，戊○○、丁○○繼續毆打甲○○，致丙○○受有頭部損傷、頭皮
    開放性傷口、右側大腿挫傷等傷害；甲○○受有頭部外傷、頭
    皮撕裂傷、左手第五指粉碎性骨折等傷害。經警據報並調閱
    現場監視器畫面而循線查獲上情。
二、案經丙○○、甲○○訴由苗栗縣警察局竹南分局報告臺灣苗栗地
    方檢察署檢察官偵查起訴。
    理  由
一、本案被告戊○○、丁○○所犯者非為死刑、無期徒刑、最輕本刑
    為3年以上有期徒刑之罪或高等法院管轄第一審案件，其等
    於準備程序進行中，先就被訴事實為有罪之陳述，經告知簡
    式審判程序之旨，並聽取公訴人、被告2人之意見後，本院
    業已依刑事訴訟法第273條之1第1項規定，裁定改以簡式審
    判程序進行本案審理。又簡式審判程序之證據調查，依刑事
    訴訟法第273條之2規定，不受同法第159條第1項、第161條
    之2、第161條之3、第163條之1及第164條至第170條所規定
    證據能力認定及調查方式之限制；再被告2人對於卷內之各
    項證據，均表示無意見，同意作為認定事實之證據，故卷內
    所列各項證據，自得作為證據，合先敘明。
二、訊據被告2人對於上開犯罪事實坦承不諱（見本院卷第55、1
    26頁)，並有證人即告訴人丙○○、甲○○於警詢及偵訊、證人
    即同案被告乙○○於偵訊時之證述(見偵卷第69至87、154至15
    6、160頁)，復有大千綜合醫院診斷證明書、車輛詳細資料
    報表、路口監視器畫面翻拍暨案發地點照片等件在卷可稽(
    見偵卷第97至101、113至121頁)，足認被告2人於審理時之
    自白與事實相符，應堪採信。從而，本案事證明確，被告2
    人犯行均堪以認定，應依法論科。
三、論罪科刑：
　㈠按刑法上所謂「首謀」，係指犯罪之行為主體為多數人，其
    中首倡謀議，而處於得依其意思，策劃、支配團體犯罪行為
    之地位者而言（最高法院103年度台上字第1904號判決意旨
    參照）。被告戊○○因與告訴人丙○○先發生行車糾紛後，遂邀
    集被告丁○○、同案被告乙○○前往檳榔攤與告訴人丙○○理論，
    惟不了了之後，被告2人分持棍棒與同案被告乙○○尾隨告訴
    人2人返回上開住處門口，可知被告戊○○應係有報復或尋釁
    滋事之想法，已不言可喻，而在此種狀況下，其自當知悉倘
    其通知友人一同前往，勢將聚集三人以上手持兇器，其竟仍
    執意為之，終至發生被告戊○○聚集被告丁○○、同案被告李嘉
    偉實施強暴之情事，顯見被告戊○○確處於首倡謀議，而得依
    其意思策劃、支配本案對被告丁○○、同案被告李嘉偉實施強
    暴之「首謀」地位，其已該當首謀之犯行，昭然若揭。
　㈡核被告戊○○所為，係犯刑法第150條第2項第1款、第1項後段
    之意圖供行使之用而攜帶兇器在公眾得出入之場所聚集三人
    以上首謀及下手實施強暴罪、同法第277條第1項之傷害罪、
    同法第304條第1項之強制罪、同法第304條第2項、第1項之
    強制未遂罪；被告丁○○所為，係犯刑法第150條第2項第1款
    、第1項後段之意圖供行使之用而攜帶兇器在公眾得出入之
    場所聚集三人以上下手實施強暴罪、同法第277條第1項之傷
    害罪、同法第304條第1項之強制罪、同法第304條第2項、第
    1項之強制未遂罪。公訴意旨認被告戊○○、丁○○，均係犯同
    法第150條第1項後段之罪，容有未洽，惟因起訴之社會基本
    事實同一，並經本院於審理程序告知被告2人變更法條之旨
    ，無礙被告2人防禦權之行使，爰依法變更起訴法條。
  ㈢共犯在學理上，有「任意共犯」與「必要共犯」之分，前者
    指一般原得由一人單獨完成犯罪而由二人以上共同實施之情
    形，當然有刑法總則共犯規定之適用；後者係指須有二人以
    上之參與實施始能成立之犯罪而言。且「必要共犯」依犯罪
    之性質，尚可分為「聚合犯」與「對向犯」，其二人以上朝
    同一目標共同參與犯罪之實施者，謂之「聚合犯」，如刑法
    分則之公然聚眾施強暴、脅迫罪、參與犯罪結社罪、輪姦罪
    等是，因其本質上即屬共同正犯，故除法律依其首謀、下手
    實施或在場助勢等參與犯罪程度之不同，而異其刑罰之規定
    時，各參與不同程度犯罪行為者之間，不能適用刑法總則共
    犯之規定外，其餘均應引用刑法第28條共同正犯之規定（最
    高法院81年度台非字第233號刑事判決足資參照）。又刑法
    條文有「結夥三人以上」者，其主文之記載並無加列「共同
    」之必要（最高法院79年度台上字第4231號判決意旨參照）
    ，是刑法第150條以「聚集三人以上」為構成要件，應為相
    同解釋，方為適論。被告戊○○、丁○○與同案被告乙○○就傷害
    及強制犯行，具有犯意聯絡及行為分擔，均為共同正犯；至
    於被告戊○○就意圖供行使之用而攜帶兇器在公眾得出入之場
    所聚集三人以上首謀及下手實施強暴犯行、被告丁○○意圖供
    行使之用而攜帶兇器在公眾得出入之場所聚集三人以上下手
    實施強暴犯行、同案被告乙○○在公眾得出入之場所聚集三人
    以上下手實施強暴犯行部分，因三人參與犯罪之程度有別，
    依前揭說明，不適用刑法總則共犯之規定。公訴意旨認被告
    戊○○、丁○○、同案被告乙○○間應論以共同正犯，容有誤會。
    　　　　　
　㈣被告戊○○糾眾三人，對告訴人2人施強暴，而其實施強暴之行
    為，又同時構成前述之傷害罪與強制既、未遂罪，此係以一
    行為觸犯數罪名，為想像競合犯，應依刑法第55條前段規定
    ，從一重之意圖供行使之用而攜帶兇器在公眾得出入之場所
    聚集三人以上首謀及下手實施強暴罪處斷；同理，被告丁○○
    ，則應從一重之意圖供行使之用而攜帶兇器在公眾得出入之
    場所聚集三人以上下手實施強暴罪處斷。又刑法第150條第1
    項之罪，係為保護社會整體秩序、安全，屬於國家法益，並
    非個人法益，縱行為人施以強暴脅迫之客體有數人，惟侵害
    國家法益仍屬單一，僅成立單純一罪，故本案遭強暴脅迫之
    客體雖有告訴人2人，然惟被害之國家法益仍屬單一，並無
    侵害數個法益之情事，仍屬單純一罪
　㈤刑法第150條第2項第1款之規定係慮及行為人意圖供行使之用
    而攜帶兇器，對往來公眾所造成之生命身體健康等危險大增
    ，破壞公共秩序之危險程度升高，而有加重處罰之必要，屬
    分則加重之性質，惟此部分規定，係稱「得加重…」，而非
    「加重…」或「應加重…」，屬於相對加重條件，並非絕對應
    加重條件，故法院對於行為人所犯刑法第150條第2項第1款
    、第1項後段之行為，應參酌當時客觀環境、犯罪情節及危
    險影響程度等情，綜合權衡、裁量是否有加重其刑之必要。
    本院審酌本案發生之行為地點雖為公眾得出入之場所，然本
    案起因係被告戊○○與告訴人丙○○發生行車糾紛，即邀集被告
    丁○○、同案被告乙○○到場，其等犯罪之目的單一，又案發時
    間係於晚上，衝突時間尚屬短暫，且其等肢體衝突或所持之
    兇器並未擴及危害其他公眾。從而，被告2人之本案犯罪情
    節雖妨害公共秩序與社會安寧，惟並無嚴重波及公眾或有擴
    大現象，是本院認為尚無依刑法第150條第2項規定予以加重
    其刑之必要。
　㈥爰審酌被告戊○○僅因與告訴人丙○○發生行車糾紛，乃邀集被
    告丁○○、同案被告李嘉偉，且被告2人分持棍棒共同對告訴
    人2人為上開傷害、強制行為，已造成公眾或他人之危害、
    恐懼不安，嚴重妨害社會安寧秩序，兼衡犯罪之動機、目的
    、手段、情節、分工、告訴人2人所受傷勢，及被告2人均坦
    承犯行、已與告訴人丙○○成立和解、尚未與告訴人甲○○達成
    和解或賠償損害之態度，有本院公務電話紀錄表1份在卷可
    稽(見本院卷第35至36頁)，兼衡被告戊○○前於5年內因傷害
    案件受徒刑易科罰金執行完畢、被告丁○○前於5年內因不能
    安全駕駛案件受徒刑易科罰金執行完畢，有其等之臺灣高等
    法院被告前案紀錄表在卷可稽，被告2人自陳之智識程度、
    家庭生活經濟狀況（見本院卷第129頁）、告訴人2人對於本
    案刑度之意見(見本院第35至36頁)等一切情狀，分別量處如
    主文所示之刑，並均諭知易科罰金之折算標準。
四、沒收部分：
　　被告戊○○、丁○○持以犯案所用之棍棒2根，並未扣案，衡該
    物價值甚微，取得容易，沒收無法有效預防犯罪，欠缺刑法
    上之重要性，爰不予宣告沒收。
據上論斷，應依刑事訴訟法第273條之1第1項、第299條第1項前
段、第300條，刑法第150條第1項後段、第2項第1款、第277條第
1項、第304條第1項、第2項、第55條前段、第41條第1項前段，
刑法施行法第1條之1第1項，判決如主文。　　
本案經檢察官楊景琇提起公訴，檢察官彭郁清到庭執行職務。　
中　　華　　民　　國　　111 　年　　6 　　月　　30　　日
                  刑事第三庭  法　官　許文棋
以上正本證明與原本無異。
如不服本判決應於收受判決後20日內向本院提出上訴書狀，並應
應敘述具體理由。其未敘述上訴理由者，應於上訴期間屆滿後20
日內向本院補提理由書(均須按他造當事人之人數附繕本)「切勿
逕送上級法院」。告訴人或被害人如對本判決不服者，應具備理
由請求檢察官上訴，其上訴期間之計算係以檢察官收受判決正本
之日期為準。
   　　                     　書記官  陳彥宏　　　　　
中　　華　　民　　國　　111 　年　　6 　　月　　30　　日
附錄論罪科刑法條：
中華民國刑法第150條
在公共場所或公眾得出入之場所聚集三人以上，施強暴脅迫者，
在場助勢之人，處1年以下有期徒刑、拘役或10萬元以下罰金；
首謀及下手實施者，處6月以上5年以下有期徒刑。
犯前項之罪，而有下列情形之一者，得加重其刑至二分之一：
一、意圖供行使之用而攜帶兇器或其他危險物品犯之。
二、因而致生公眾或交通往來之危險。　　
　　
中華民國刑法第277條
傷害人之身體或健康者，處5年以下有期徒刑、拘役或50萬元以
下罰金。
犯前項之罪，因而致人於死者，處無期徒刑或7年以上有期徒刑
；致重傷者，處3年以上10年以下有期徒刑。　　　　　　　

中華民國刑法第304條
以強暴、脅迫使人行無義務之事或妨害人行使權利者，處 3 年
以下有期徒刑、拘役或 9 千元以下罰金。
前項之未遂犯罰之。